【裁判字號】    89,訴,6
【裁判日期】    890202
【裁判案由】    違反稅捐稽徵法等
【裁判全文】
臺灣士林地方法院刑事判決                             八十九年度訴字第六號
    公  訴  人  臺灣士林地方法院檢察署檢察官
    被      告  丙○○
    選任辯護人  張權
                方文君
    被      告  戊○○
                乙○○
右列被告因違反稅捐稽徵法等案件，經檢察官提起公訴（八十八年度偵字第五一一八
號），本院判決如左：
    主  文
丙○○商業負責人為納稅義務人，以不正當方法逃漏稅捐，處拘役肆拾日，如易科罰
金，以參佰元折算壹日，又商業負責人以明知為不實事項而填製會計憑證，處拘役肆
拾日，如易科罰金，以參佰元折算壹日，偽造之「甲○○」印章壹枚及薪資表上偽造
之「甲○○」印文壹枚均沒收。應執行拘役柒拾日，如易科罰金，以參佰元折算壹日
。偽造之「甲○○」印章壹枚及薪資表上偽造之「甲○○」印文壹枚均沒收。
戊○○幫助納稅義務人以不正當方法逃漏稅捐，累犯，處拘役參拾日，如易科罰金，
以銀元參佰元即新台幣玖佰元折算壹日。又共同連續意圖為自己不法之所有，以恐嚇
使人將本人之物交付，累犯，處有期徒刑捌月。
乙○○共同意圖為自己不法之所有，以恐嚇使人將本人之物交付，處有期徒刑柒月。
    事  實
一、丙○○係設在台北市○○○路○段二二八巷四一號七樓鴻瓛企業社之商業負責人
    ，為從事業務之人，亦為主辦商號會計業務之商業負責人，於民國八十七年一月
    間，明知戊○○及甲○○並未受僱於鴻瓛企業社，亦未領取該商號之薪資或報酬
    ，竟為逃漏鴻瓛企業社稅捐，由戊○○基於幫助逃漏稅捐之犯意，提供自己及不
    知情之甲○○之身分證影本各一份予丙○○，並與丙○○約定因此造成戊○○及
    甲○○之稅捐應由丙○○負擔，丙○○遂於八十七年一月間，在台北市○○路○
    段三一四號，虛偽填載支薪與戊○○新台幣（下同）四十萬二千元及支薪與甲○○十四萬四千元之不實事項於其業務上所製作為會計憑證之薪資表上，並於不詳
    時地利用不詳姓名之人偽造「甲○○」之印章一枚，而偽造「甲○○」之印文一
    枚於薪資表上，以偽造甲○○有收受該筆薪資款項之私文書，足以生損害於甲○○，並將上開不實之薪資表交由不知情之會計師而行使之，由不知情之會計師據
    以填製「各類所得扣繳暨免扣繳憑單」（一式四份），於其上偽載戊○○工資收
    入四十萬二千元、甲○○工資收入十四萬四千元，再據以將上開不實之事項，登
    載於業務上作成之鴻瓛企業社八十六年度營利事業所得稅結算申報書、各類所得
    資料申報書，以虛增營業成本，進而持向財政部台北市國稅局申報扣抵營業所得
    稅而行使上開文書，以此不正當方法逃漏鴻瓛企業社八十六年度營利事業所得稅
    二萬六千零十二元，足以生損害於稅捐機關稅捐稽徵之正確性。
二、戊○○前於八十五年間因竊盜案件，經台灣高等法院判處有期徒刑七月確定，於
    八十五年七月二十日執行完畢。猶不知悔改，於八十七年間見丙○○未依約繳納
    因虛報薪資所得之稅款，並欲再度以其及甲○○為人頭虛報薪資所得，遂心生不
    滿，明知其因虛報薪資應繳之稅額不過數萬元，竟基於意圖為自己不法所有之概
    括犯意，連續於附表所示之時間，以「如不給付一千萬元之賠償金，將告發其逃
    漏稅捐」等語恫嚇丙○○，使丙○○心生畏懼，分別於附表所示之時間、地點以
    付現或轉帳、匯款之方式交付如附表所示之金額與戊○○。戊○○並於八十八年
    一月間某日，賡續前揭同一之概括犯意，與乙○○基於共同之犯意聯絡，由戊○○先於電話中對丙○○表示知道丙○○住處及母親車牌號碼，復與乙○○於八十
    八年一月十四日，在台北市○○路某ＰＵＢ店內，以丙○○本票地址寫錯、讓他
    們找不到花了很多人力物力，看丙○○要如何解決，及以檢舉逃漏稅捐等語恐嚇
    丙○○，使丙○○心生畏懼，害怕對家人不利，因此簽發到期日分別為八十八年
    一月三十一日、同年二月十四日、二月二十八日，面額分別為七萬五千元、三十
    萬元、七萬五千元之本票三張，而交付戊○○作為虛報稅捐之賠償金額。其二人
    並推由乙○○於八十八年二月九日以電話詢問丙○○錢準備好了沒有，而與丙○○約定於八十八年二月十四日十七時許，與戊○○一同在台北市○○路六十八號
    之木瓜牛奶店取錢。丙○○因無力承受戊○○之予取予求，遂報警於當日查獲戊○○及乙○○，並於乙○○身上取出丙○○所簽發面額三十萬元及七萬五千元之
    本票各一張。
二、案經丙○○訴由台北縣警察局土城分局報請臺灣士林地方法院檢察署檢察官偵查
    起訴。
    理  由
一、被告丙○○部分：
（一）訊據被告丙○○固坦承有於右揭時地虛偽填載鴻瓛企業社薪資表並委由不知情
      之會計師製作扣繳憑單、各類所得資料申報書、營利事業所得稅申報書並持以
      向財政部台北市國稅局申報營業所得稅之事實，惟矢口否認有逃漏稅捐之故意
      及偽造甲○○印章、印文之犯行，辯稱：係為幫戊○○申請信用卡始虛列薪資
      表，又上開企業獲利微薄，虛報戊○○母女亦無法少納多少稅，不知係違法，
      又其不知甲○○未同意報稅云云。
（二）然查：
１、鴻瓛企業社於八十六年度因虛報戊○○、甲○○薪資其因此需補繳之稅額為二萬
    六千零十二元，有財政部台北市國稅局中華民國八十九年二月二日財北國稅審三
    字第八九００三九六六號函及中華民國八十九年六月十二日財北國稅審三字第八
    九一四一０四七號函在卷可稽。則被告丙○○所辯無法少繳多少稅云云，顯屬卸
    責之詞。
２、又被告除虛列被告戊○○之薪資外，尚虛列甲○○之薪資十四萬四千元，若其僅
    為幫被告戊○○申請信用卡始虛列薪資表，何以連同甲○○一併申報所得？況被
    告戊○○亦否認係為申辦信用卡而將身份證影本交由被告丙○○報稅，是被告丙○○上開辯詞，亦屬事後飾卸之詞，不足採信。
３、且被告丙○○於本院調查時自承填寫薪資表係為交付會計師列扣繳憑單之用，足
    認其有逃漏稅捐之犯意甚明。
４、又被告丙○○雖辯稱其不知甲○○未同意報稅云云，然據證人甲○○到庭證稱其
    未受僱於鴻瓛企業社，不知丙○○用其名字報稅，亦未同意其刻其印章等情明確
    ，且據被告戊○○供稱丙○○知道甲○○未同意用其人頭去報薪資，有跟丙○○
    說過不能報超過十五萬，否則其女兒會知道等語，足認被告丙○○明知甲○○未
    同意其刻用印章，仍為報稅之故而偽刻其印章並持以蓋用於員工薪資表上，其所
    辯顯係卸責之詞，不足採信。
（三）就被告戊○○交付被告丙○○身份證時地部分，被告丙○○供稱係八十七年一
      月初在其店內，被告戊○○則供稱係八十六年十月在其住處，而被告戊○○供
      稱被告丙○○至他家拿身份證時丁○○亦在場，而經本院隔離訊問被告戊○○
      及證人丁○○結果，其二人就被告丙○○到戊○○家中之時間、被告丙○○停
      留之時間等情事所供有所出入，且證人丁○○與被告戊○○為男女朋友，其所
      言難免有偏頗被告戊○○之虞，且就所得稅申報期間係在每年之二月底之前，
      一般公司行號係在一月份就去年之收支情形作帳以申報所得稅之常情以觀，應
      以被告丙○○所供較符常情而為可採。
（四）又鴻瓛企業社確為被告丙○○獨資經營，其於八十五年八月至八十七年三月擔
      任負責人一職，業據被告丙○○自白不諱，並有台北市商業管理處中華民國八
      十九年十一月二十二日北市商一字第八九六二九一七五００號函附之商號資料
      查詢一件在卷足憑。此外，並有被告利用不知情會計師製作之各類所得資料申
      報書、營利事業所得稅結算申報書、鴻瓛企業社薪資表各一件、各類所得扣繳
      暨免扣繳憑單在卷可稽。事證明確，被告丙○○之犯行洵堪認定，應依法論科
      。
二、被告戊○○部分：
（一）訊據被告戊○○對於有未經甲○○同意提供甲○○身份證影本及自己之身分證
      影本與丙○○虛列人頭報稅，並同意丙○○代為刻印印章之事實坦承不諱，惟
      矢口否認有恐嚇取財之犯行，辯稱：係丙○○自願賠償給他的云云。
（二）然查：
１、被告戊○○如何以檢舉丙○○逃漏稅捐為由，恐嚇丙○○於如附表所示之時間、
    地點陸續交付金錢及於八十七年一月間簽發三張本票等情，業據被告丙○○指訴
    綦詳，且被告戊○○於警訊時曾供稱「因李某未依規定先前之協議幫我繳清稅額
    ，且於八十七年又未經我同意以我當人頭，我曾隨口提出一千萬元賠償，後來李
    某匯了幾次款項到我台北市銀行戶頭共約二十萬元，我是以揭露其逃稅、偽文為
    由」「本票（空白）是我購得，金額是丙○○填寫，是做為賠償我損失的金額」
    等語（見八十八年度偵字第五一一八號第十二頁警訊筆錄），於偵查時亦自承「
    起先我是要他登報聲明寫道歉信給我，否則我要檢舉他逃漏稅，所以後來丙○○
    匯了三、四次，金額超過二十萬元」等語（見八十八年度偵字第五一一八號第五
    二頁背面偵訊筆錄），足認被告戊○○確有以檢舉被告丙○○逃漏稅為由，恐嚇
    丙○○應賠償其金錢之行為。
２、被告丙○○曾於八十八年一月六日轉帳九萬元至被告戊○○台北銀行北投分行第
    000000000000000帳號戊○○帳戶，於八十八年一月十一日無摺
    存入一萬二千元至前開被告戊○○帳戶，於八十八年一月十二日無摺存入七萬八
    千元至被告戊○○前開帳戶，亦有自動櫃員機存戶交易明細表一張、無摺存入收
    款存根二張附卷可稽。被告戊○○雖辯稱八十八年一月十一日、一月十二日所匯
    給其的二筆款項一萬二千元及七萬八千元係丁○○託被告匯給他的，然證人丁○○竟到庭證稱係於八十八年一月六日中午及十一日委託丙○○匯款給被告戊○○
    ，與匯款單所載八十八年一月十一日、十二日之日期相悖，而其所證稱時間恰與
    檢察官所起訴書誤載之時間相同，再經本院問其為何記得清楚時，其供稱因為其
    記不清楚，係被告戊○○事後告訴他的，而其與被告戊○○為男女朋友關係，其
    所為證言自有偏頗被告戊○○之虞，是其證言並不可採。且於檢察官提示單據問
    被告戊○○是否丙○○匯款或轉帳給他時，被告戊○○閱後回答這三筆錢都有（
    見八十八年偵字第五一一八號第五四頁正面偵訊筆錄），並未提到係丁○○匯給
    他之事。是其所辯顯係事後卸責之詞，不足採信。
３、查被告戊○○於本院調查時自承有於八十七年九月在台北市北投小歇茶坊收受四
    萬八千元，有於八十八年二月五日在高島屋百貨公司收受七萬五千元等語，足認
    被告戊○○確有於八十七年九月及八十八年二月五日自丙○○分別收受四萬八千
    元及七萬五千元之行為。
（三）戊○○因鴻瓛企業社虛列薪資四十萬二千元，因此應補繳之稅款僅有一萬三千
      六百二十元，有財政部台北市國稅局中華民國八十九年四月十日財北國稅審三
      字第八九０一二七七三號函一件在卷足稽。而被告戊○○明知丙○○僅虛列其
      薪資四十多萬元，其應知其本身要補繳之所得稅不過數萬元，竟隨口要求一千
      萬元之賠償，並以如不賠償，即要檢舉其逃漏稅捐等語恫嚇被告丙○○，且其
      前後所收受之金額已遠超過其因此所應補繳之稅額，且又於八十八年一月要求
      丙○○簽立超過其所申報薪資之金額之本票，其雖未以加害生命、身體、自由
      、名譽、財產等為內容，然竟以法所許可之檢舉逃漏稅捐為方法，要脅被告丙○○交付與其應補繳稅額顯不相當之財物，其目的與手段顯不相當，應認有違
      法性，且可認被告戊○○有為自己不法所有之意圖甚明。
（四）此外，並有本票二件在卷可稽。事證明確，被告戊○○犯行洵堪認定，應依法
      論科。
三、被告乙○○部分：
（一）訊據被告乙○○對於有於八十八年一月四日與戊○○至台北市○○路上一家Ｐ
      ＵＢ店內叫丙○○簽下三張本票之事實及於八十八年二月九日打電話問丙○○
      錢是否準備好之事實坦承不諱，然矢口否認有恐嚇取財之犯行，辯稱：其未脅
      迫丙○○開本票，當日係因朋友之誼始陪戊○○去云云。
（二）然查：
１、被告乙○○如何夥同被告戊○○脅迫其簽發本票等情，業據被告丙○○指訴歷歷
    ，且被告乙○○於偵查時自承「我是八十七年才找他簽支票（本票之誤），是為
    了稅務問題，當時他簽了三張支票（本票之誤），總額是四十五萬元」「這是丙○○說要賠償戊○○的稅金」「八十八年一、二月我打一電話給丙○○問他答應
    別人的事做好了沒有」「當天把本票放身上是要去成都木瓜牛奶店跟丙○○見面
    拿錢」等語（見八十八年偵字第五一一八號偵卷第四十九頁背面），且戊○○於
    警訊時供稱「乙○○曾陪我與李某見過一次面，乙○○也知道錢的用途在賠償我
    ，也在防止我揭露其逃漏稅及偽造文書」（見八十八年度偵字第五一一八號第十
    二頁背面），於偵查時供稱「八十八年一月十四日，是和乙○○一起，找他談錢
    的事，因他付的錢斷斷續續沒付清」等語（見八十八年核退字第五三號第四頁背
    面），足認被告乙○○對於被告丙○○虛列戊○○薪資，且戊○○以檢舉被告丙○○逃漏稅捐為由要求賠償，且本票開具金額高達四十五萬元等情知之甚詳。
２、且扣案之丙○○所簽發、到期日分別為八十八年二月十四日、八十八年二月二十
    八日、面額分別為三十萬元、七萬五千元之二張本票，係於八十八年二月十四日
    在乙○○身上所查獲，亦為乙○○自承不諱。是被告乙○○先於八十八年一月十
    四日夥同被告戊○○脅迫被告丙○○簽發三張本票，又於二月九日打電話給丙○○催款，再於二月十四日持二張本票夥同被告戊○○欲向被告丙○○取款，其參
    與程度之深，竟空言辯稱其不知情云云，無非飾卸之詞，不足採信。事證明確。
    其犯行亦堪認定，應依法論科。
四、按刑法上所謂文書，指記載人之一定意思或觀念之有體物，其存在之形式，自具
    有多樣性，一份文件未必僅成立一種文書，時或存在多種文書之效力。薪資表係
    證明薪資發放造具記帳憑證所編製之憑證，屬原始憑證，為商業會計法第十五條
    第一款所規定之原始憑證，屬商業會計憑證；而薪資表係報領工資而製作之文書
    ，其上登載特定工作人之姓名、住址、國民身份證統一編號、薪資金額等事項，
    自屬業務上作成之文書，而該等表上「蓋章」欄，既經蓋上特定工作人之印章而
    顯現該工作人之印文，依習慣足以表示該工作人已領取薪資之證明，而具有收據
    之作用，依刑法第二百二十條第一項規定，另應論以私文書，並非僅屬上開業務
    文書之一部分。按商業會計憑證，分為二類：一為原始憑證，指證明事項之經過
    ，而為造具記帳憑證所根據之憑證。二為記帳憑證，證明處理會計事項人員責任
    ，而為記帳所根據之憑證，商業會計法第十五條定有明文。而被告於業務上所製
    作之「各類所得扣繳暨免扣繳憑單」，並非為造具記帳憑證所根據之憑證，亦非
    證明處理會計人員事項人員責任所作之記帳根據，故非屬會計憑證，而係屬業務
    上所作成之文書。獨資商號之出資人，為商業登記法第九條所稱之商業負責人，
    亦為商業會計法第四條所稱之商業負責人。被告丙○○偽造甲○○之印章，並偽
    造其印文於薪資表上，足以表示甲○○係受僱於鴻瓛企業社，並已支領薪資之意
    思，有使甲○○因此須繳納所得稅之危險，足以生損害於甲○○。
五、薪資表為商業會計憑證，亦為被告丙○○業務上作成之文書，被告丙○○為商業
    負責人，明知為不實之事項，而自行製作薪資表，以為記帳憑證之憑證，核其所
    為，係犯商業會計法第七十一條第一款之罪。又按商業會計法第七十一條第一款
    以明知為不實之事項，而填製會計憑證之罪，原即含有業務上登載不實之本質，
    不應再論以刑法第二百十六條、第二百十五條行使業務上登載不實文書罪，是就
    被告丙○○偽造薪資表部分，不再論以刑法第二百十六條、第二百十五條之行使
    業務上登載不實罪。被告丙○○明知並未給付戊○○、甲○○薪資，竟在薪資表
    上虛列戊○○、甲○○之薪資，並於偽刻甲○○之印章後復偽蓋甲○○之印文於
    薪資表上，表示甲○○收受薪資，核其所為，係犯刑法第二百十六條、第二百十
    條之行使偽造私文書罪。其偽造印章後偽造印文於薪資表上之行為，為偽造私文
    書罪之階段行為，偽造私文書為行使偽造私文書之低度行為，均應為行使偽造私
    文書之行為所吸收，不另論罪。又被告丙○○為從事業務之人，各類所得扣繳暨
    免扣繳憑單、營利事業所得稅結算申報書、各類所得資料申報書均為其業務上所
    製作之文書。被告丙○○委由不知情之會計師在「各類所得扣繳暨免扣繳憑單」
    上，偽載戊○○工資收入四十萬二千元、甲○○工資收入十四萬四千元，再將薪
    資支出列於鴻瓛企業社八十六年度營利事業所得稅結算申報書、各類所得資料申
    報書，並持以行使，核其所為，係犯刑法第二百十六條、第二百十五條之行使業
    務上登載不實文書罪。其所犯前開業務登載不實文書（各類所得扣繳暨免扣繳憑
    單、所得稅結算申報書、各類所得資料申報書）之低度行為，應為行使之高度行
    為所吸收，不另論罪。被告丙○○以一行為偽造一式四份之扣繳憑單，為法定格
    式，應評價為單純一罪。又其利用不知情之會計師就各類所得扣繳憑單暨免扣繳
    憑單、營利事業所得申報書、各類所得申報資料表為登載不實之行為，應為基於
    同一犯意之繼續行為，應為繼續犯而論以一罪。又被告丙○○利用不詳之人偽刻
    「甲○○」印章、委由不知情之會計師填製「各類所得扣繳暨免扣繳憑單」、製
    作營利事業所得稅結算申報書、各類所得資料申報書並持以向財政部台北市國稅
    局申報營利事業所得稅，為間接正犯。再被告丙○○係規定之商業負責人，納稅
    義務人鴻瓛企業社虛列薪資藉以逃漏營利事業所得稅，依稅捐稽徵法第四十七條
    第一款之規定，應轉嫁於被告丙○○，由被告丙○○代負同法第四十一條以不正
    當方法逃漏稅捐刑責。公訴人認被告丙○○係犯稅捐稽徵法第四十一條之罪，其
    起訴法條，尚有未恰，應予變更。被告丙○○所犯前開刑法第二百十六條、第二
    百十條行使偽造私文書（薪資表）罪與刑法第二百十六條、第二百十五條行使業
    務上登載不實文書（各類所得扣繳暨免扣繳憑單、所得稅結算申報書、各類所得
    資料申報書）罪、商業會計法第七十一條第一款填製不實會計憑證（薪資表）罪
    ，有方法結果之牽連關係，應從一重之商業會計法第七十一條第一款之罪處斷。
    又刑法第五十五條所謂之牽連犯，必須二個以上之行為有方法與結果之關係，始
    足構成，亦即必須以犯一罪之方法行為犯他罪，或以犯一罪之結果行為犯他罪，
方得成立牽連關係。商業負責人既非逃漏稅捐之納稅義務人，其僅係代罰而已，
    商號以不正當方法逃漏稅捐，縱由該商業負責人代表商號為之，究非屬商業負責
    人本身之犯罪行為，自與該商業負責人之其他犯罪行為間，無方法結果之牽連關
    係可言，是被告所犯前揭商業會計法第七十一條第一款之罪、稅捐稽徵法第四十
    七條、第四十一條之罪，應分論併罰之，公訴人認行使登載不實文書罪、虛偽填
    製會計憑證罪與逃漏稅捐罪間有方法與結果之關係，應從一重處斷，亦有未洽，
    併予敘明。再起訴書就前開被告丙○○偽造薪資表之行為，僅論以刑法第二百十
    六條、第二百十條之行使偽造私文書罪，然該行為尚構成違反商業會計法第七十
    一條第一款之填製不實會計憑證罪，與前開行使偽造私文書部分有方法結果之裁
    判上一罪關係，應為起訴效力所及，公訴人於論告時亦已補充；又被告偽造甲○○印章、印文之行為，公訴人雖漏未論及，然此為被告丙○○偽造薪資表之階段
    行為，為起訴效力所及，本院自均應併予審究，附此敘明。被告丙○○逃漏稅捐
    犯行部分，承辦警員雖於第二次始移送逃漏稅捐部分，然被告丙○○於報案時已
    自承有以人頭報稅，業據承辦警員鄒慶樟到庭證述無訛，是其已就警方未發覺之
    犯罪自首，應依刑法第六十二條前段之規定減輕其刑。爰審酌被告丙○○並無前
    科紀錄，素行尚佳，其所逃漏之稅捐金額為二萬六千零十二元，危害尚非重大，
    以虛列薪資作為逃漏稅手段，並考量其生活狀況、智識程度等一切情狀，量處如
    主文所示之刑。按被告丙○○、戊○○犯罪後，刑法第四十一條業已修正為「犯
    最重本刑為五年以下有期徒刑以下之罪，而受六個月以下有期徒刑或拘役之宣告
    ，因身體、教育、職業、家庭之關係或其他正當事由，執行顯有困難者，得以一
    元以上三元以下折算一日，易科罰金。但確定因不執行所宣告之刑，難收矯正之
    效，或難以維持法秩序者，不在此限。併合處罰之數罪，均有前項情形，其應執
    行之刑逾六月者，亦同」，於九十年一月十日公布，同年一月十二日施行，是被
    告犯後法律已有變更，比較新舊法，以修正後之刑法第四十一條第一項較有利於
    被告，自應適用新法。是並定其執行刑及諭知易科罰金之折算標準。偽造之「甲○○」印章一枚，雖未扣案，然不能證明業已滅失，與薪資表上偽造之「甲○○
    」印文一枚，均應依刑法第二百十九條之規定宣告沒收。
六、被告戊○○係基於幫助丙○○逃漏稅捐之犯意，提供自己及甲○○之身分證影本
    與丙○○報稅，核其所為，係犯稅捐稽徵法第四十三條第一項之幫助逃漏稅捐罪
    ，檢察官以被告戊○○係與被告丙○○共犯稅捐稽徵法第四十一條之逃漏稅捐罪
    ，容有誤會，起訴法條應予變更。又被告戊○○以檢舉丙○○逃漏稅為由要求丙○○付款部分，核其所為係犯刑法第三百四十六條第一項之恐嚇取財罪。被告戊○○與被告乙○○就恐嚇丙○○簽立本票部分，有犯意之聯絡及行為之分擔，為
    共同正犯。被告戊○○先後多次恐嚇取財之犯行，時間緊接，觸犯構成要件相同
    之罪名，顯係基於概括犯意反覆為之，為連續犯，應依刑法第五十六條之規定以
    一罪論，並加重其刑。查被告戊○○有事實欄所載之犯罪科刑執行情形，此有台
    灣高等法院被告全國前案紀錄表在卷可佐，其受有期徒刑之執行完畢後，五年以
    內再犯本件有期徒刑以上之罪，係屬累犯，應依刑法第四十七條之規定遞加重其
    刑。爰審酌被告戊○○前已有竊盜前科，以提供身份證影本作為幫助逃漏稅捐之
    手段，利用丙○○逃漏稅捐之機會，恫嚇其給付金錢之手段，恐嚇所得為三十萬
    零三千元及就恐嚇取財部分犯罪後飾詞圖卸等一切情狀，量處如主文所示之刑，
    並就幫助逃漏稅捐部分諭知易科罰金之折算標準。
七、核被告乙○○所為，則係犯刑法第三百四十六條第一項之恐嚇取財罪。其與被告
    戊○○就恐嚇丙○○簽立本票部分，有犯意之聯絡及行為之分擔，為共同正犯。
    爰審酌被告乙○○不思圖進，竟利用丙○○逃漏稅捐之機會，與戊○○共同恐嚇
    丙○○簽發本票，於犯罪後並飾詞狡卸，顯無悔意等一切情狀，量處如主文所示
    之刑。
八、至公訴人起訴被告戊○○於八十七年十月間、八十七年十一月、八十八年一月初
    在台北市北投小歇茶坊恐嚇丙○○分別交付五萬元、二十萬元、五萬元部分，及
    於八十七年十一月底恐嚇丙○○匯款五萬元部分，訊據被告戊○○堅決否認有上
    開犯行，辯稱其並未收到該四筆款項等語。經查：就八十七年十月間、八十七年
    十一月、八十八年一月初在台北市北投小歇茶坊交付五萬元、二十萬、五萬元與
    被告戊○○部分，被告丙○○雖提出向寶島商業銀行、台北縣淡水第一信用合作
    社、誠泰銀行之借款資料，然尚無法即由此推認被告丙○○有交付金錢與被告戊○○之事實，而除被告丙○○之指訴外，並無其他證據以實其說，自不能單憑被
    告丙○○之指訴，即遽認被告戊○○有於八十七年十月間、十一月間及八十八年
    一月初收受五萬元、二十萬元及五萬元。再就八十七年十一月底匯款五萬元部分
    ，被告戊○○在台北銀行北投分行第000000000000號帳戶在八十七
    年十一月底並無一筆五萬元之匯款匯入，有台北銀行北投分行中華民國八十九年
    十二月二十六日北銀投字第八九六０二八七六００號函附之存款往來明細表一份
    附卷可憑。而被告丙○○雖嗣後改稱係匯至被告戊○○一個朋友合庫之戶頭，然
    其未能提出姓名、帳號等以供查證，是自不能單憑被告丙○○一人之指訴，即認
    被告戊○○有於八十七年十一月底收受五萬元。此外，本院依職權調查結果，復
    查無其他積極證據足資認定被告戊○○有於上開時地恐嚇取財之犯行，此部分既
    不能證明被告犯罪，本應為無罪判決之諭知，然檢察官以此部分與前揭已論罪科
    刑部分，有連續犯之裁判上一罪關係，爰不另為無罪之諭知，附此敘明。
據上論斷，應依刑事訴訟法第二百九十九第一項前段、第三百條，商業會計法第七十
一條第一款，稅捐稽徵法第四十七條第一款、第四十一條、第四十三條，刑法第二條
第一項前段、第十一條前段、第二十八條、第五十六條、第二百十六條、第二百十五
條、第二百十條、第二百十九條、第三百四十六條第一項、第五十五條、第四十一條
第一項前段、第二項、第四十七條、第五十一條第六款、第六十二條前段、罰金罰鍰
提高標準條例第一條前段、第二條，判決如主文。
本案經檢察官蘇佩鈺到庭執行職務。
中    華    民    國    九    十      年     三     月    十   四       日
                                  臺灣士林地方法院刑事第四庭
                                          法  官
右正本證明與原本無異。
如不服本判決，應於判決送達後十日內，向本院提出上訴狀。
                                          書記官
中    華    民    國      八十        年               月               日
附表
┌──┬─────────┬──────────┬─────┬──────
│編號│時間              │地點                │交付方式  │金額(新台幣)
├──┼─────────┼──────────┼─────┼──────
│一  │八十七年九月間    │台北市○○區○○路  │ 現金     │ 四萬八千元
│    │                  │小歇茶坊            │          │
├──┼─────────┼──────────┼─────┼──────
│二  │八十八年一月六日  │不詳                │自動櫃員  │ 九萬元
│    │                  │                    │機轉帳    │
├──┼─────────┼──────────┼─────┼──────
│三  │八十八年一月十一日│不詳                │ 匯款     │ 一萬二千元
├──┼─────────┼──────────┼─────┼──────
│四  │八十八年一月十二日│不詳                │ 匯款     │ 七萬八千元
├──┼─────────┼──────────┼─────┼──────
│五  │八十八年二月五日  │台北市○○路大業高  │ 現金     │ 七萬五千元
│    │                  │島屋百貨公司        │          │
└──┴─────────┴──────────┴─────┴──────
附錄本案論罪科刑法條全文
稅捐稽徵法第四十一條
納稅義務人以詐術或其他不正當方法逃漏稅捐者，處五年以下有期徒刑、拘役或科或
併科新台幣六萬元以下罰金。
稅捐稽徵法第四十三條第一項
教唆或幫助犯第四十一條或第四十二條之罪者，處三年以下有期徒刑、拘役或科新台
幣六萬元以下罰金。
稅捐稽徵法第四十七條
本法關於納稅義務人、扣繳義務人及代徵人應處徒刑之規定，於左列之人適用之：
一  公司法規定之公司負責人。
二  民法或其他法律規定對外代表法人之董事或理事。
三  商業登記法規定之商業負責人。
四  其他非法人團體之代表人或管理人。
商業會計法第七十一條
商業負責人、主辦及經辦會計人員或依法受託代他人處理會計事務之人員有左列情事
之一者，處五年以下有期徒刑、拘役或科或併科新臺幣十五萬元以下罰金：
  一  以明知為不實之事項，而填製會計憑證或記入帳冊者。
  二  故意使應保存之會計憑證、帳簿報表滅失毀損者。
  三  意圖不法之利益而偽造、變造會計憑證、帳簿報表內容或撕毀其頁
      數者。
  四  故意遺漏會計事項不為記錄，致使財務報表發生不實之結果者。
  五  其他利用不正當方法，致使會計事項或財務報表發生不實之結果者。
中華民國刑法第三百四十六條
意圖為自己或第三人不法之所有，以恐嚇使人將本人或第三人之物交付者，處六月
以上五年以下有期徒刑，得併科一千元以下罰金。
以前項方法得財產上不法之利益，或使第三人得之者，亦同。
前二項之未遂犯罰之。


司法院資訊處製作；財團法人民間司法改革基金會備份。
